【裁判字號】    89,上訴,1380
【裁判日期】    891219
【裁判案由】    偽造文書等
【裁判全文】
臺灣高等法院臺南分院刑事判決               八十九年度上訴字第一三八號 Ｃ
      上  訴  人
      即  被  告  甲  ○  ○
右上訴人因偽造文書等案件，不服臺灣臺南地方法院八十九年度易字第八八七號中華
民國八十九年九月十五日第一審判決（起訴案號：臺灣臺南地方法院檢察署八十九年
度偵字第七九九號），提起上訴，本院判決如左：
      主      文
上訴駁回。
      事      實
一、甲○○意圖為自己不法之所有，基於概括之犯意，連續於如附表所示時、地，明
    知其所持有發票，係他人所偽造之發票，竟以行使該等偽造統一發票共七十四張
    ，以充作中獎發票，向如附表所示銀行領取獎金，致各該銀行陷於錯誤而交付各
    如附表所示金錢，足生損害於如附表所示各該銀行及統一發票給獎機關。
二、案經法務部調查局臺南市調查站移請臺灣臺南地方法院檢察署檢察官偵查起訴。
      理      由
一、訊之上訴人即被告甲○○矢口否認有右揭犯行。辯稱：伊未曾以如附表所示統一
    發票兌領中金，因伊身分證曾於八十六、七年間遺失，不知何人所冒領云云
    。
二、經查：如附表所示之統一發票係偽造之發票，且全以被告甲○○之名義兌領，而
    發票背面之領獎收據欄內載有被告甲○○之姓名、國民身分證統一編號、戶籍地
    址，並蓋有「甲○○」印文及上有收付日期之銀行收付戳章，有偽造之統一發票
    七十四張附卷可按（詳偵卷證物袋），其中於八十六年四月間兌領者有二十六張
    ，領獎人戶籍地址均為臺南市○○○街二十號，並均有相同甲○○印文（下稱印
    文(一)）。八十六年五月間兌領者有十六張（五月三日十一張、五月六日五張），
    領獎人戶籍地址均同前（即臺南市○○○街二十號），其上之甲○○印文亦均相
    同，惟不同於八十六年四月間領獎發票上之印文形式（下稱印文(二)）。八十六年
    六月間兌領者有三十二張，領獎人戶籍地值均為臺南縣仁德鄉上崙村上崙子二０
    ０號之十一，均有與印文(二)同一形式之印文。而被告甲○○原住於臺南市○○○
    街二十號，八十六年五月七日遷入臺南縣仁德鄉上崙村上崙子二００號之十一，
    八十七年六月十五日改編為臺南縣仁德鄉○○村○○路○段七六六巷四十號，八
    十七年十一月七日補發國民身分證，有被告戶籍謄本二份在卷可稽。
三、次查被告甲○○於偵查中經通緝到案後，經檢察官定期八十八年九月七日開庭，
    其於同年九月一日收受傳票所用印章上之「甲○○」印文與前述印文(二)之「甲○
    ○」印文經肉眼以折角比對結果，完全相符，此有該傳票、發票附卷可憑。又查
    被告甲○○並自承前住於臺南市○○○街二十號，嗣遷住臺南縣仁德鄉上崙村上
    崙子二００號之十一，八十七年十一月七日始補發現址身分證等情不諱。被告雖
    辯稱其身分證曾二度遺失一節，惟查被告除此次申請補發身分證外，另一次申請
    補發時間為七十九年三月三十一日，有其戶籍登記簿謄本在卷足憑，是被告所辯
    二度遺失身分證之七十九年三月三十一日遺失補發部分核與本案無關。被告於八
    十六年五月七日前，係住於臺南市○○○街二十號，八十六年五月七日遷入臺南
    縣仁德鄉上崙村上崙子二００號之十一，前開發票兌領時兌領人所填載之領獎人
    戶籍地址與被告當時之戶籍地址均相符，且其中八十六年五月間（被告遷址前）
    及六月間（被告遷址後）所兌領之發票係蓋用相同之印章，顯係同一人兌領。而
    此期間被告之國民身分證僅於八十七年十一月七日補發一次，已如前述。若被告
    之身分證於八十六年五月七日遷址前即已遺失而遭人冒用領獎，則該領獎人當無
    不可能於被告遷址後再持同一印章，以遷址前之舊身分證填寫新址而兌領獎金。
    又被告身分證遺失未經補發亦無從辦理戶籍變更登記，若其身分證係於遷址後遺
    失遭冒用，則冒用人豈能以同一印章，在被告遷址前即填寫舊址兌領獎金。另被
    告就同一期對獎之發票，分數次向不同之銀行兌領獎金，更曾於同一日內分別持
    向不同之銀行兌獎，是其持有該等發票時，顯已知悉均係他人所偽造之發票。綜
    上所述，被告前揭所辯，均係卸責之詞，不足採信，本件事證明確，被告犯行堪
    予認定。
四、查被告明知其所持有發票，係偽造之發票，竟以行使充作中獎之發票，向銀行領
    取獎金，致各該銀行陷於錯誤而給付。核其所為，係犯刑法第二百十六條、第二
    百十條行使偽造私文書罪及刑法第三百三十九條第一項詐欺罪。被告先後多次行
    使偽造私文書及詐欺取財犯行，時間緊接，手法相同，犯罪構成要件相同，顯係
    均基於概括之犯意反覆為之，應依連續犯之規定，分別論以連續行使偽造私文書
    罪及連續詐欺取財罪，並加重其刑。又其所犯上開連續行使偽造私文書及連續詐
    欺取財二罪間，有方法結果之牽連關係，為牽連犯，應從一重按連續行使偽造私
    文書罪處斷。
五、原審以被告甲○○罪證明確，因予適用刑法第五十六條、第二百十條、第二百十
    六條、第三百三十九條第一項、第五十五條、罰金罰鍰提高標準條例第一條前段
    規定，並審酌被告犯罪之動機、目的、手段、所生危害、及犯罪後態度等一切情
    狀，量處有期徒刑七月，以資懲儆。本院經核原判決認事用法，並無不合，量刑
    亦稱允當。上訴意旨，仍執前詞，否認犯罪，並指原判決不當，為無理由，應予
    駁回。
六、被告經合法傳喚，無正當理由不到庭，爰不待其陳述逕行判決。
據上論斷，應依刑事訴訟法第三百六十八條、第三百七十一條，判決如主文。
本案經檢察官曾顯智到庭執行職務。
中    華    民    國      八十九      年      十二      月      十九    日
                                  臺灣高等法院臺南分院刑事第五庭
                                      審判長法官  茆    臺    雲
                                            法官  曾    平    杉
                                            法官  李    文    福
右正本證明與原本無異。
如不服本判決，應於判決送達後十日內向本院提出上訴狀，其未敘述理由者並應於提
出上訴狀後十日內向本院補提理由書（應附繕本)。
                                      法院書記官  李    良    倩
中    華    民    國      八十九      年      十二      月      二十    日
附錄法條：
刑法第二百十條：偽造、變造私文書，足以生損害於公眾或他人者，處五年以下有期
                徒刑。
刑法第二百十六條：行使第二百十條至第二百十五條之文書者，依偽造、變造文書或
                  登載不實事項或使登載不實事項之規定處斷。
刑法第三百三十九條第一項：意圖為自己或第三人不法之所有，以詐術使人將本人或
                          第三人之物交付者，處五年以下有期徒刑、拘役或科或
                          併科一千元以下罰金。


司法院資訊處製作；財團法人民間司法改革基金會備份。
